【裁判字號】    89,易,3431
【裁判日期】    900227
【裁判案由】    侵占
【裁判全文】
臺灣高雄地方法院刑事判決                        八十九年度易字第三四三一號
    公  訴  人  臺灣高雄地方法院檢察署檢察官
    被      告  甲○○
右列被告因侵占案件，經檢察官提起公訴（八十九年度偵字第五三０七號），本院判
決如左：
    主  文
甲○○無罪。
    理  由
一、公訴意旨略以：被告甲○○於民國八十六年七月間向乙○○借用車牌號碼ＹＤ－
    ０一九五號自小客貨車一部（車主為蔡嘉昇），作為平日為乙○○送貨所用，詎
    甲○○竟意圖為自己不法之所有，於不再為乙○○送貨之時，拒不將車返還，並
    將該車侵占入己，藏匿無蹤，經乙○○多次催討仍置之不理，因認被告涉犯刑法
    第三百三十五條第一項之侵占罪嫌等情。
二、公訴意旨認被告涉犯上開罪嫌，係以告訴人乙○○之指訴，卷附之汽車行車執照
    ，及被告辯稱該車在保養廠並無法舉證以實其說，資為論罪依據。訊據被告甲○
    ○堅詞否認侵占犯行，辯稱：伊係向告訴人借用上開車輛，作為向告訴人批貨販
    賣所用，並非為告訴人送貨，之後，伊與告訴人約定以新台幣（下同）七萬元買
    下該車，惟尚未付款，嗣因該車故障，送修廠廠修理，而伊無能力支付修理費，
    故該車尚在修車廠等語。
二、按犯罪事實應依證據認定之，無證據不得推定其犯罪事實，又不能證明被告犯罪
    者，應諭知無罪之判決，刑事訴訟法第一百五十四條、第三百零一條第一項分別
    定有明文。次按刑法第三百三十五條第一項之侵占罪之成立，其主觀上須意圖排
    除權利人，而使自己或第三人以所有人自居，謀對物依其經濟上之用法為使用、
    收益、處分，客觀上行為人對其所持之物須有足以表現此意圖之行為。經查，被
    告自八十六年七月間向告訴人借得上開車輛，係作為向告訴批貨（鹹粿）販賣所
    用，並非為告訴人送貨，被告未繼續向告訴人批貨販賣後，車輛未返還被告，之
    後，告訴人尋得被告欲欲被告索回該車，被告稱該車經其使用多時，業已損害，
    願以新台幣七萬元向告訴人買受，告訴人亦有同意，惟日後並未清償該七萬元價
    金，而該車因故障送修車廠修理，被告因無錢付修理費，故尚放置在修車廠等情
    ，業經告訴人乙○○指訴在卷，核與被告供述情節相符，並有被告帶同告訴人至
    修車廠由告訴人拍照庭呈之該車停放在修車廠照片二張附卷可稽；又告訴人同意
    將該車以七萬元賣予被告後，經被告父親陳天送背書及交付一張面額廿七萬三千
    元（該款含車款及被告積欠告訴人之其他債務）支票予告訴人乙節，復經告訴人
    陳述明確。綜上，被告向告訴人借車後，雖使用多時未還，然告訴人向其索還該
    車時，被告仍承認有向被告借用該車，並經告訴人同意，以七萬元向告訴人買受
    該車，且由被告父親陳天送背書及交付一張面額廿七萬三千元支票予告訴人，又
    參之該車確實停放在修車廠待修，足見被告主觀上並無排除告訴人持有該車權利
    ，而使自己以所有人地位對該車輛為使用、收益、處分之意圖，客觀上亦無使自
    己居於所有人地位為該車輛之使用、收益、處分等行為。而被告與告訴人就該車
    買賣成立後，被告已成為該車之所有人，其係為自己持有該車，並非為告訴人持
    有該車，雖嗣後上開支票未兌現，告訴人欲向被告索回該車，縱其有解除買賣契
    約之意思，然被告未交還該車，仍屬民事上之債務不履行之問題。是以，本件被
    告之行為與侵占罪之成立要件要有未合，此外，復查無其他積極證據足認被告有
    何被訴侵占犯行，既不能證明被告犯罪，爰為無罪判決之諭知。
三、本院認本件為應諭知無罪之案件，被告經合法傳喚無正當理由不到庭，爰不待其
    陳述逕行判決。
據上論斷，應依刑事訴訟法第三百零六條、第三百零一條第一項，判決如主文。
本案經檢察官李靜文到庭執行職務。
中      華      民      國      九十      年      二    月    二十七    日
                                  臺灣高雄地方法院刑事庭
                                      法  官    郭錦茂
右正本證明與原本無異。
如不服本判決，應於判決送達後十日內，向本院提出上訴狀。
                                      書記官    賴佳慧
中    華    民    國      九十      年      三      月      二      日


司法院資訊處製作；財團法人民間司法改革基金會備份。
